【裁判字號】    99,事聲,369
【裁判日期】    991110
【裁判案由】    消債聲明異議
【裁判全文】
臺灣高雄地方法院民事裁定             99年度事聲字第369號
異  議  人  萬泰商業銀行股份有限公司
法定代理人  乙○○
相  對  人  甲○○
上列異議人與相對人間消費者債務清理事件，異議人對於民國99
年8 月19日本院司法事務官98年度司執消債更字第825 號所為更
生方案認可之裁定提出異議，本裁定如下：
    主    文
異議駁回。
    理    由
一、本件異議要旨略以：原裁定以相對人即債務人所提出按月還
    款新臺幣（下同）9,300 元之更生方案，係屬公允、適當之
    更生方案而為認可，惟相對人年僅36歲，正屬青壯之齡，未
    努力工作以積極增加收入，反消極僅以每月賺取2 萬餘元為
    已足而清償系爭債務，顯見其並未盡力償債，且據此減免清
    償部分系爭債務而享免責之利益，故原裁定僅片面維護相對
    人利益，並未平衡雙方權利義務，對債權人有失公允而損及
    異議人權益，爰依法聲明異議等語。
二、按為使負債務之消費者得依本條例所定程序清理其債務，以
    調整其與債權人及其他利害關係人之權利義務關係，保障債
    權人之公平受償，謀求消費者經濟生活之更生，進而健全社
    會經濟之發展，特制定本條例；又債務人有薪資、執行業務
    所得或其他固定收入之情形下，法院認更生方案之件公允者
    ，得不經債權人會議可決，逕依債務人之聲請或依職權以裁
    定認可更生方案，消費者債務清理條例第1 條、第63條第1
    項第1 款分別定有明文。故消費者債務清理條例之制定既係
    為使負債務之消費者得依本條例所定程序清理其債務，保障
    債權人之公平受償，以謀求消費者經濟生活之更生，故除有
    消費者債務清理條例第63條第1 項或第64條第2 項所列所定
    之情形外，法院於認可更生方案時，尚非不得斟酌債務人之
    資力狀況，依照債務人所提更生方案之還款成數，債務人所
    提之更生方案是否有浪費之情事，及債務人實際生活上若有
    特殊困難時，應否加以考慮等情狀，而裁量認可更生方案，
    合先敘明。
三、經查：
  (一)本件更生程序開始後，本院司法事務官係綜合斟酌相對人所
    提出之更生方案，雖未經已申報無擔保及無優先權之債權人
    可決，惟以相對人民國98年每月平均所得經加計99年2 月間
    所領取之年終獎金乙筆計為20,572元已為原認可更生計畫裁
    定所認定，是扣除其所提出之更生方案為每月清償9,300 元
    後，僅餘11,272元可供做其必要之生活費用，較諸內政部社
    會司所公布之99年度居住高雄市每人每月最低生活費11,309
    元計算之金額為低，足徵相對人已自願每月勉力壓縮其生活
    費用而負擔此更生方案，且相對人已罹患心臟二尖瓣脫垂、
    淋巴癌等疾病，尤能撙節費用而勉力提出上開更生方案，於
    此客觀情狀下，足見其已盡最大還款誠意以清償所負債務；
    再參酌相對人將所提出之更生方案清償期延長為8 年，以提
    高清償之成數，而其更生方案之還款金額並已佔債務總額之
    60.44 ％，已有相當程度保障債權人之利益及公平受償之機
    會等情，故認相對人之更生條件核屬公允、適當、可行，經
    核並無不合，又上開更生方案經審酌後，並無有上開條例第
    63條及第64條第2 項所規定不得為逕予認可之事由之情形，
    衡諸上情，原裁定認定該更生方案條件，尚屬公平、允當。
  (二)另異議人主張相對人年僅36歲，月收入僅約20,572元，而未
    另尋途徑積極增加收入，顯見其未全力償還債務云云，然有
    關更生方案內容是否允當一節，理應綜合審酌債務人制訂還
    款方案之際所得領取固定收入及各項必要支出情形，據以個
    案認定是否符合公平原則為斷，要與債務人之年齡、是否必
    須兼職或增加工時以期增加個人收入等情無涉，況且債務人
    是否得兼職或以其他方式增加收入，猶端視其現有工作性質
    、個人專業能力、家庭因素及經濟景氣良窳等諸多因素而定
    ，而此等因素或為無法明確衡量、抑或另屬將來不可預測之
    事，俱無從採為判斷更生方案公允與否之客觀依據。故異議
    人徒以上開理由指摘更生方案非屬公允云云，亦屬無理。
四、綜上所述，本院司法事務官斟酌相對人所提更生方案，每個
    月1 期，共96期、每期清償9,300 元，清償債務比例亦達60
    .44 ％，而認其條件核屬公允、適當、可行，此外，又查無
    同條例第63條或第64條第2 項所定不應認可之消極事由存在
    ，乃逕依同條例第64條第1 項裁定予以認可相對人所提更生
    方案，經核並無不合。從而，異議人聲明異議，非有理由，
    應予駁回。
五、依消費者債務清理條例第15條、民事訴訟法第240 條之4第3
    項後段、第78條，裁定如主文。
中    華    民    國    99    年    11    月    10    日
                  民事第一庭  法  官  林岳葳
上為正本係照原本作成。
如不服本裁定，應於裁定送達後10日內，以書狀向本院提出抗告
，並繳納抗告費新臺幣1千元。
中    華    民    國    99    年    11    月    10    日
                              書記官  簡文清

司法院資訊處製作；財團法人民間司法改革基金會備份。
